【裁判字號】    89,上易,2091
【裁判日期】    900213
【裁判案由】    詐欺
【裁判全文】
臺灣高等法院高雄分院刑事判決    八十九年度上易字第二九一號
    上  訴  人  台灣高雄地方法院檢察署檢察官
    被      告  乙○○
右上訴人因被告詐欺案件，不服臺灣高雄地方法院八十九年度易字第三七七八號，中
華民國八十九年十月十六日第一審判決（起訴案號：臺灣高雄地方法院檢察署八十九
年度偵字第一四九四五號），提起上訴，本院判決如左：
      主      文
上訴駁回。
      理      由
一、本案經本院審理結果，認第一審判決被告無罪並無不當，應予維持，並引用第一
    審判決書記載之理由。
二、檢察官上訴意旨略以告訴人於偵查中堅稱是被告向其借錢，而該支票既係柏麗商
    行之支票，錢靖華如何能取得該支票﹖如何能取得被告印鑑﹖二人間有無共犯關
    係﹖均未查甲，而被告於支票上蓋用與原留存印鑑不同之印章，向告訴人借款，
    若謂其無詐欺犯意，其誰能信等語。
三、經查，本案被告名義之支票，是由被告之妻簽發並持向告訴人借鐖，迭經告訴人
    及被告之妻錢靖華供述甲確；於本院審理期間，被告所負票據債務，已與告訴人
    和解，就殘餘債務三十三萬元，每月清償二萬元，有和解書可稽，足證被告於其
    妻借錢時，並無不法所有意圖，此外又查無其他任何積極之證據，足證被告有上
    述犯行，因此原審以不能證甲被告犯罪而諭知無罪之判決，核無不合。檢察官上
    訴意旨，仍執前詞，指摘原判決不當，為無理由，應予駁回。
據上論斷，應依刑事訴訟法第三百六十八條、第三百七十三條，判決如主文。
本案經檢察官邱榮藏到庭執行職務。
中    華    民    國      九十      年       二       月     十三   日
                              臺灣高等法院高雄分院刑事第九庭
                                  審判長法官  張甲松
                                        法官  任森銓
                                        法官  江泰章
右正本證甲與原本無異。
不得上訴。
                                      書記官  黃一秋
中    華    民    國      九十      年       二       月    十四    日
                                                                    Ｄ
附件：
臺灣高雄地方法院刑事判決                        八十九年度易字第三七七八號
    公  訴  人  臺灣高雄地方法院檢察署檢察官
    被      告  乙○○  男四十二歲（民國○○○年○月○○○日生）
                        住高雄市○○○路二０一號十六樓之十
                        居高雄市○○區○○路五二號十一樓之二
                        身分證統一編號：Ｚ000000000號
右列被告因詐欺案件，經檢察官提起公訴（八十九年度偵字第一四九四五號），本院
判決如左：
    主  文
乙○○無罪。
    理  由
一、公訴意旨略以：被告乙○○意圖為自己不法之所有，於民國八十九年二月間某日
    ，向丙○○佯稱其在台北市做生意，一時週轉不靈，待三至五個月內收到貨款後
    即可如數償還，而借款新台幣（下同）四十五萬元，並簽發付款人為臺灣中小企
    業銀行北高雄分行、發票日為八十九年三月三十一日、五月三十日、面額為二十
    萬元、二十五萬元之支票二紙，且於支票上蓋用與留存之印鑑卡印文不同之印章
    ，而以此詐術致丙○○陷於錯誤，交付上開款項，因認被告涉犯刑法第三百三十
    九條第一項詐欺罪嫌。
二、按犯罪事實應依證據認定之，無證據不得推定其犯罪事實，刑事訴訟法第一百五
    十四條定有甲文。又認定不利於被告之事實，須依積極證據，苟積極證據不足為
    不利於被告事實之認定時，即應為有利於被告之認定，更不必有何有利之證據。
    另刑事訴訟法上所謂認定犯罪事實之證據，係指足以認定被告確有犯罪行為之積
    極證據而言，該項證據自須適合於被告犯罪事實之認定，始得採為斷罪資料（最
    高法院三十年上字第八一六號判例、最高法院二十九年上字第三一０五號判例參
    照）。
三、公訴人以被告涉乙○○犯刑法第三百三十九條第一項詐欺取財罪嫌，無非係以告
    訴人丙○○之指訴、上開二張支票影本、被告支票存款帳戶印鑑卡為其論罪之依
    據，惟訊據被告堅決否認有何詐欺取財之犯行，辯稱：其不認識告訴人，從未跟
    告訴人借錢，其妻錢靖華因做生意之需要，遂以其名義申請支票使用，其不知錢
    靖華向告訴人借錢等語。經查：錢靖華為告訴人之房客，曾向告訴人調錢周轉，
    八十六年底因做生意之需要，又向告訴人借款五十萬元，並開立同額支票作為擔
    保，惟屆期無法全部清償，遂先償還五萬元，其餘則交付上開二紙支票予告訴人
    之情，業據告訴人陳稱甲確，核與證人錢靖華證述其於八十六年十二月間，曾因
    做生意而向告訴人調五十萬元周轉，八十八年間曾償還五萬元，其餘則簽發上開
    二張支票等語相符，告訴人亦陳稱不認識且未看過被告，只知被告為錢靖華之夫
    ，從頭至尾均係錢靖華向其借款等語屬實，被告既未曾向告訴人借款，且與告訴
    人素不相識，又不知錢靖華向告訴人借款之事，自無何對告訴人施用詐術借款之
    行為可言。此外，本院復查無其他積極證據足資審認被告有何公訴人所指之詐欺
    取財犯行，揆諸前揭法條說甲及判例意旨，依法自應為被告無罪之諭知。
據上論斷，應依刑事訴訟法第三百零一條第一項，判決如主文。
中      華      民      國    八十九    年      十      月      十六    日
                                  臺灣高雄地方法院刑事第一庭
                                          法  官  黃  悅  璇
右正本證甲與原本無異。
如不服本判決，應於判決送達後十日內，向本院提出上訴狀。
                                          書記官  沈      蘊
中    華    民    國      八十九      年      十      月      十七      日


司法院資訊處製作；財團法人民間司法改革基金會備份。
